臺灣臺南地方法院臺南簡易庭民事判決
110年度南簡字第681號
原      告  王秀卿  

訴訟代理人  彭大勇律師
            郭栢浚律師
被      告  邱文展  

訴訟代理人  鄭根柳  
上列當事人間請求拆屋還地事件，經本院於民國110年10月22日
言詞辯論終結，判決如下：
    主    文
被告應將原告所有坐落臺南市○市○○區○○段000地號土地上如附圖
所示編號Ａ部分（面積1.31平方公尺）之雨遮、編號Ｂ部分（面積
0.36平方公尺）之鐵皮建物等地上物拆除，並將該部分土地返還
原告。
訴訟費用由被告負擔。
本判決得假執行。
    事實及理由
一、原告主張：坐落臺南市○○區○○段000地號土地（下稱系爭土
    地）為原告所有，系爭土地西北側臨被告所有同段708地號
    土地，被告於708地號土地上之門牌號碼台南市○○區○○路0段
    000號房屋（下稱系爭房屋）有部分越界搭建在系爭土地上
    ，另被告在系爭土地東側同段687-1地號土地上搭建之鐵皮
    屋亦有占用到系爭土地，依地政機關測量結果系爭房屋雨遮
    有如附圖編號Ａ部分（面積1.31平方公尺）及系爭鐵皮屋有
    如附圖編號Ｂ部分（面積0.36平方公尺）坐落於系爭土地上
    ，無權占用系爭土地，妨礙原告所有權行使，原告得本於民
    法第767條之規定訴請被告拆除上開地上物，並將所占用之
    土地分別返還原告等語。並聲明：被告應將系爭土地上如附
    圖所示編號Ａ面積1.31平方公尺、編號Ｂ面積0.36平方公尺之
    地上物拆除，將上開土地返還原告。
二、被告則答辯以：被告所有系爭房屋及原告坐落於系爭土地上
    之房屋都是建商一起興建，應無越界之問題，如有占用到原
    告土地願意拆除。另同段687-1地號土地上之鐵皮屋是被告
    所搭建，有占用到系爭土地的部分，被告願意拆除，對地政
    機關測量結果無意見等語。
三、本院得心證之理由：
　㈠按所有權人對於無權占有或侵奪其所有物者，得請求返還之
    。對於妨害其所有權者，得請求除去之，民法第767條第1項
    前段定有明文。又以無權占有為原因，請求返還土地者，占
    有人對土地所有權存在之事實無爭執，而僅以非無權占有為
    抗辯者，土地所有權人對其土地被無權占有之事實無舉證責
    任，占有人自應就其取得占有係有正當權源之事實證明之。
    經查，系爭土地為原告所有，被告所有系爭房屋前之雨遮有
    如附圖所示編號Ａ部分係坐落在系爭土地上，另被告所搭建
    之系爭鐵皮屋有如附圖Ｂ部分占用到系爭土地乙節，有系爭
    土地登記第一類謄本、現場照片附卷可憑，並經本院會同臺
    南市安南地政事務所人員至現場勘驗及測量屬實，有勘驗筆
    錄暨現場勘驗照片附卷及安南地政事務所所製作之複丈成果
    圖在卷可憑，且為被告所不爭執，堪認被告所有之系爭房屋
    及鐵皮屋確有占用系爭土地上如附圖所示編號Ａ、Ｂ部分之土
    地，又被告並未提出其係有正當權源占有如附圖所示編號Ａ
    、Ｂ部分土地之證明，是以，被告既無占用如附圖所示編號Ａ
    、Ｂ部分土地之合法權利，則原告本於所有物返還請請求權
    ，訴請被告將附圖Ａ、Ｂ部分之地上物拆除，並將占用之土地
    返還原告，自屬有據，爰判決如主文第1項所示。
　㈡原告固另具狀主張：安南地政事務所測量之附圖中系爭房屋
    與原告所有建物並未相連，然由空拍畫面顯示兩造之建物係
    緊密相連，是安南地政事務所之測量是否有誤，應屬有疑，
    且依地籍圖重測結果，系爭土地有增加1平方公尺，是經界
    位置應有所變動，但安南地政事務所卻未將系爭土地增加之
    面積位置標示清楚，且未說明增加之面積係坐落在系爭土地
    之何處，聲請再向安南地政事務所函查測量系爭土地之土地
    面積大小云云，然安南地政事務所係依本院勘驗期日囑請測
    量系爭房屋及系爭鐵皮屋有無占用到系爭土地及面積、位置
    而為測量，測量成果圖檢送本院後，本院亦已通知原告閱卷
    ，原告並未提出意見，且依附圖測量結果更正訴之聲明，原
    告於最後言詞辯論期日雖另為上開主張，惟複丈成果圖僅係
    標示出現場鐵捲門位置，依現場照片可知鐵捲門係搭建在系
    爭房屋內，而鐵捲門旁尚有系爭房屋與原告房屋之共同壁，
    原告徒以該複丈成果圖所標示之鐵捲門位置質疑複丈成果圖
    測量結果，並無可採，且本件原告起訴內容係請求被告所有
    地上物占用系爭土地部分應予拆除，所應調查者僅在於系爭
    房屋及鐵皮屋有無占用到系爭土地及其位置、面積，安南地
    政事務所亦僅需依本院上開囑請內容測量，至系爭土地重測
    後所增加之1平方公尺係在何處，與本案爭點並無關聯，原
    告主張應再函安南地政事務所指明系爭土地重測後增加土地
    面積之位置云云，自無必要，併予說明。
四、本件事證已臻明確，兩造其餘之攻擊防禦方法及舉證，經本
    院斟酌後，認於判決結果已不生影響，爰不一一詳為論述。
五、本件係屬民事訴訟法第427條第1項規定關於財產權之訴訟，
    其標的之價額在500,000元以下之簡易訴訟事件所為被告敗
    訴之判決，爰依民事訴訟法第389條第1項第3款規定，依職
    權宣告假執行。
六、訴訟費用負擔之依據：民事訴訟法第78條。
中　　華　　民　　國　　110 　年　　11　　月　　12　　日
                  臺灣臺南地方法院臺南簡易庭
                                  法  官  童來好
上列為正本，係照原本作成。
如不服本判決，應於送達後20日內向本庭（臺南市○○路0段000號
）提出上訴狀（須按他造當事人人數附繕本）。
中　　華　　民　　國　　110 　年　　11　　月　　12　　日
                                  書記官  郭倢妮